臺灣高等法院臺中分院刑事判決　 94年度重上更(二)字第114號
上　訴　人　臺灣台中地方法院檢察署檢察官
被　　　告　甲○○
選任辯護人　程弘模　律師
上列上訴人因被告偽造文書案件，不服臺灣臺中地方法院 88年6
月30日第一審判決（民國87年度訴字第1341號，起訴案號：臺灣
臺中地方法院檢察署87 年度偵字第8867號） ，提起上訴，判決
後，經最高法院第二次發回更審，本院判決如下：
    主  　　文
原判決撤銷。
甲○○共同行使偽造私文書，足以生損害於公眾及他人，處有期
徒刑肆月，如易科罰金，以佰元折算壹日，緩刑貳年。附表一
編號至偽造發票上偽造之ＡＮＧＬＥ署押枚均沒收。
    事　　  實
一、甲○○係竹泰玻璃有限公司（下稱竹泰公司）之執行業務股
    東，負責公司業務之執行，該公司於民國（下同）八十六年
    三月間向法國Ｊ．Ｇ．ＤＵＲＡＮＤ＆ＣＩＥ公司進口玻璃
    製品一批，於同年三月二十七日向財政部台中關稅局報關進
    口（報單號碼：ＤＡ／ＢＣ／／Ｕ６１４／９０２６號）
    ，甲○○為達逃漏進口貨物關稅之目的，竟與負責報關業務
    之乙○○（未據起訴），以高價低報之方式，共同基於偽造
    私文書、業務上登載不實文書之犯意聯絡，由乙○○於八十
    六年三月十八日至二十六日間某日，依甲○○所提供之裝箱
    明細、提單等相關資料，在臺中縣梧棲鎮銘洋報關行偽造交
    易單價較低之發票，並囑不知情之不詳姓名者在其上偽簽Ｊ
    ．Ｇ．ＤＵＲＡＮＤ＆ＣＩＥ公司ＡＮＧＬＥ之署押三枚（
    編號ＴＷ九七○一號、ＴＷ九七○二號及未編號一張，詳附
    表一編號至），並於執行報關業務時所應檢附之進口報
    單上之價格欄內，虛列上開偽造發票上之交易單價（詳如附
    表二編號、），於同年三月二十七日檢送台中關稅局申
    報進口貨物，足以生損害台中關稅局核稅之正確性及Ｊ．Ｇ
    ．ＤＵＲＡＮＤ＆ＣＩＥ公司、ＡＮＧＬＥ等。嗣經財政部
    關稅總局驗估處向竹泰公司辦理簽發信用狀及押手續之農
    民銀行查證結果，發現該公司向外國公司實際進口玻璃製品
    之單價，較該公司所申報之單價為高。
二、案經臺灣臺中地方法院檢察署檢察官自動檢舉偵查起訴。
    理 　　 由
一、訊據被告甲○○坦承其係竹泰公司業務實際負責人，及就本
    件報關事項提供相關資料予受委託之銘洋報關行負責人乙○
    ○處理屬實，然否認有提供上開法國公司之發票予乙○○偽
    造發票而故意高價低報情事，辯稱：竹泰公司進口玻璃製品
    一批，係全權委託銘洋報關行乙○○辦理，伊並不佑乙○○
    係檢具不實之發票等文件辦理報關云云。惟查右揭犯罪事實
    ，業據證人即台中關稅局課員鄭國龍於偵查及審理中證述綦
    詳，並有Ｊ．Ｇ．ＤＵＲＡＮＤ＆ＣＩＥ公司出具之發票及
    偽造之發票、進口報單影本暨財政部關稅總局驗估處總驗緝
    二(四)字第八六一○一五○號函在卷可資佐證，又卷附Ｊ．Ｇ
    ．ＤＵＲＡＮＤ＆ＣＩＥ公司出具之發票上之單價確較偽造
    發票及進口報單上所載之單價高，依偽造之發票及進口報單
    申報計可逃漏稅費新台幣（下同）九萬零九百十六元，業經
    財政部台中關稅局依海關緝私條例科處漏稅二倍罰鍰十七萬
    二千四百七十二元（已繳清），有財政部台中關稅局中普緝
    字第八七一三○○九二號函及中普進四字第九一一○三二八
    一號函在卷可稽，次查乙○○坦承附表之進口報單及發票係
    伊製作，僅否認Ａｎｇｌｅ之署押係伊所為，其於原審證稱
    ：「我直接跟甲○○接洽的，資料都是甲○○提供的．．．
    我們會向海關報價，不可能以較低的稅額去招覽業務」，「
    他們公司大、小章是他（指被告）提供給我們蓋的」，「（
    提出異議書）我替甲○○向海關提出的，因被查獲逃漏稅時
    ，我有跟甲○○講，他說價格是正確的，我才幫他提出異議
    」，「（偵查卷第十五、十六、十七頁之發票是誰簽名）我
    們報關行打字後送回竹泰公司，照道理由國外賣主簽名」（
    見原審卷第六八、七五、一四三頁、本院上訴卷第四五頁）
    ，乙○○復於本院證稱：報關相關資料是委託人提供的，是
    我到竹泰公司去拿的，這件只有提供裝箱明細、提單這二種
    而已，其他商業發票沒有提供，商業發票也要提供，但是這
    件我們是根據裝箱明細製作商業發票，然後拿去給竹泰公司
    簽章，我們製作完成，要送給貨主確認等語，而經審判長訊
    問被告對證人之證言有何意見時，被告答稱：「我是將相關
    資料寄給證人辦理」（見本院更(二)卷第二四、二五頁），查
    報關行乃受廠商之委託，代辦申報進口及申請核課關稅之手
    續，所憑載明貨物品名、數量、金額、提單等必要文件資料
    若非由委託之進口商所提供，則報關行難以無中生有，無從
    自行編造出貨廠商名銜及數十項貨物品名、單價價格，且貨
    物高價低報，所得核課較低稅額之利益係委託進口報關之廠
    商所得，報關行自無而自行以偽造文書之犯罪手法為委託人
    虛報價額，是乙○○顯係受被告之請託，依被告提供之裝箱
    明細、提單等資料而偽造發票無疑，被告明知該批進口貨品
    之實際價格，竟於進口報單上記載不實之較低單價，且被告
    所提國外廠商所出具之發票所載單價亦較信用狀資料所載單
    價為低，顯見證人乙○○係由被告提供裝箱明細，由伊偽造
    假發票，用以掩飾業務登載不實之犯行，其目的在於使關稅
    局據以核課較低之進口關稅，堪予認定，被告與乙○○就本
    件犯行顯有犯意聯絡。又被告及乙○○偽造附表一、二之進
    口報單及發票向台中關稅局申報進口貨物，自足生損害台中
    關稅局對核稅之正確性，及Ｊ．Ｇ．ＤＵＲＡＮＤ＆ＣＩＥ
    公司、ＡＮＧＬＥ等，另竹泰公司係於八十六年三月十七日
    向中國農民銀行豐原分行贖單，乙○○係同年三月二十七日
    向台中關稅局申報，乙○○偽造附表之發票及於進口報單上
    虛列交易單價應於三月十八日至二十六日間某日，至發票中
    之印文與被告所提出之竹泰公司及朱雅筠之印文，經法務部
    調查局及憲兵司令部鑑識中心鑑定結果，因蓋印過輕，內容
    及邊框紋線模糊不清，無法比對等情，因公司大小印章均係
    被告交與報關行所蓋迭據乙○○證述在卷，而印章蓋印太輕
    ，致無法比對，亦不能據以證明該印文即屬偽造，此項鑑定
    亦不足據為有利被告之認定，併予明。綜上所述，本件事
    證明確，被告所辯顯係脫卸之詞，不足採信，其犯行應堪認
    定。
二、核被告所為係犯刑法第二百十六條行使第二百十五條之業務
    上登載不實罪及行使第二百十條之偽造私文書罪。被告與乙
    ○○間有犯意聯絡及行為分擔，為共同正犯，又其所犯業務
    登載不實罪及偽造私文書罪均為行使之高度行為所吸收，不
    另論科，所犯行使業務登載不實罪及行使偽造私文書罪，係
    一行為同時犯上開二罪名，為想像競合犯，從一重之行使偽
    造私文書罪處斷。原審未加詳查，遽為被告無罪之諭知，尚
    有未當。上訴人即檢察官以原審判決無罪不當為由上訴，為
    有理由，應由本院將原審判決撤銷改判，爰審酌被告犯罪之
    動機、目的係想逃漏稅費、逃漏數額不多並已繳清罰款、所
    生損害不大及犯罪後之態度等一切情狀，量處如主文第二項
    所示之刑，又被告行為後刑法第四十一條業於九十年一月四
    日修正，同月十日公布，十二日生效，比較新舊法律規定，
    以新法規定有利於被告，依刑法第二條第一項前段應適用有
    利於行為人之裁判時法律即新修正之刑法第四十一條第一項
    前段諭知易科罰金之折算標準。又查被告前曾因詐欺案，經
    臺灣高等法院判處有期徒刑五月，緩刑二年，於八十四年九
    月九日確定，有臺灣高等法院被告前案紀錄表可考，其緩刑
    已期滿，而被告所漏稅額僅八萬六千二百三十七元，包括裁
    罰共十八萬六千零四十四元，均已繳納等情，業據臺中關稅
    局人員鄭國龍證述在卷，被告經此教訓，當知警惕，應無再
    犯之虞，本院認所宣告之刑，以暫不執行為適當，併為緩刑
    二年之宣告，以勵自新。附表一編號至偽造發票上偽造
    之Ａｎｇｌｅ署押三枚，依法宣告沒收。
三、據上論斷，應依刑事訴訟法第三百六十九條第一項前段、第
    三百六十四條、第二百九十九條第一項前段、刑法第二條第
    一項前段、第二百十六條、第二百十條、、第二百十五條、
    第五十五條、第四十一條第一項前段、第七十四條第一款、
    第二百十九條、罰金罰鍰提高標準條例第一條前段、第二條
    ，判決如主文。
本案經檢察官丙○○到庭執行職務。
中　　華　　民　　國　　94　　年　　8 　　月　　16　　日
　　　　　　　刑事第四庭　審判長法　官　洪　耀　宗
　　　　　　　　　　　　　　　　法　官　劉　登　俊
　　　　　　　　　　　　　　　　法　官　陳　欣　安
上列正本證明與原本無異。
如不服本判決應於收受送達後十日內向本院提出上訴書狀，其未
敘述上訴之理由者並得於提起上訴後十日內向本院補提理由書（
均須按他造當事人之人數附繕本）。
　　　　　　　　　　　　　　　　書記官　阮　正　枝
中　　華　　民　　國　　94　　年　　8 　　月　　17　　日
　　　　　　　　　　　　　　　　　　　　　　　　　　　Ｒ
